臺灣橋頭地方法院刑事判決　　　　　　　110年度訴字第155號
公　訴　人　臺灣橋頭地方檢察署檢察官
被　　　告　陳濟民




指定辯護人　本院公設辯護人李佩娟
上列被告因違反毒品危害防制條例案件，經檢察官提起公訴（11
0年度偵字第587號），本院判決如下：
    主  文
陳濟民犯販賣第二級毒品未遂罪，累犯，處有期徒刑壹年肆月。
扣案如附表一編號5所示之物沒收銷燬；編號4所示之物沒收。  
    事  實
一、陳濟民明知甲基安非他命係毒品危害防制條例第2條第2項第
    2款所規定之第二級毒品，依法不得持有、販賣，猶意圖營
    利，基於販賣第二級毒品之犯意，於民國109年12月12日前
    某時許，利用所持用之小米行動電話連結網際網路後，在通
    訊軟體Grinder，留下暱稱「現…」並在備註欄留下「缺可
    問」等疑似販毒之訊息；嗣為高雄市政府警察局湖內分局路
    竹分駐所員警於執行網路巡邏勤務時，發現該帳號，佯裝購
    毒者而與陳濟民閒聊毒品施用方式及價格等，並加入陳濟民
    之通訊軟體微信暱稱為「末忘初衷」帳號，雙方洽談毒品交
    易種類、重量、價格等交易細節後，約定由陳濟民以3.75公
    克、新臺幣（下同）9000元之價格，販賣甲基安非他命與警
    方佯裝之買家。陳濟民於109年12月27日18時56分許，在高
    雄市路竹區自由街85巷玉聖宮旁，與警方佯裝之買家交易，
    其交出裝有甲基安非他命之夾鏈袋後，警方乃將其逮捕，陳
    濟民之販賣第二級毒品行為因而未遂，並扣得附表一所示之
    物。
二、案經高雄市政府警察局湖內分局報告臺灣橋頭地方檢察署檢
    察官偵查起訴。 
    理  由
壹、程序部分：
    按被告以外之人於審判外之言詞或書面陳述，除法律有規定
    者外，不得作為證據；被告以外之人於審判外之陳述，雖不
    符前4條之規定，而經當事人於審判程序同意作為證據，法
    院審酌該言詞陳述或書面陳述作成時之情況，認為適當者，
    亦得為證據，刑事訴訟法第159條第1項、第159條之5第1項
    分別定有明文。本件所引用之被告陳濟民以外之人於審判外
    之陳述，檢察官、被告、辯護人於本院審判程序時均同意有
    證據能力（見訴卷第209頁），本院審酌前開證據作成或取
    得時之狀況，並無違法或不當情事，復經本院於審判期日依
    法進行調查、辯論，應均具證據能力，合先敘明。
貳、認定犯罪事實所憑之證據及理由：
  上開犯罪事實，業據被告於警詢、偵查、本院準備程序及審
    判程序坦承不諱（見警卷第13-14頁；偵卷第12頁；訴卷第
    187、215頁），並有警員職務報告（見警卷第7頁）、高雄
    市政府警察局湖內分局路竹分駐所109年12月27日搜索扣押
    筆錄、扣押物品目錄表、扣押物品收據（見警卷第33-39頁
    ）、Grinder及WeChat通訊軟體對話紀錄翻拍照片（見警卷
    第83至97、103至109頁）、現場暨扣押物品照片（見警卷第
    99至101頁）等附卷可稽，復有附表一編號4、5所示之物扣
    案可佐；而附表一編號5所示白色結晶6包，經送鑑定結果，
    確均含有如附表一編號5備註欄所示第二級毒品甲基安非他
    命成分（詳細鑑驗結果如附表備註欄所示），亦有高雄市立
    凱旋醫院110年2月3日高市凱醫驗字第66967號濫用藥物成品
    檢驗鑑定書在卷可證（見偵卷第43至45頁）。是被告之自白
    與事實相符，堪予採信。
  按販賣毒品之所謂販賣行為，係行為人基於營利之目的，而
    販入或賣出毒品而言。販賣毒品者，其主觀上須有營利之意
    圖，且客觀上有販賣之行為，即足構成，至於實際上是否已
    經獲利，則非所問。即於有償讓與他人之初，係基於營利之
    意思，並著手實施，而因故無法高於購入之原價出售，最後
    不得不以原價或低於原價讓與他人時，仍屬販賣行為。必也
    始終無營利之意思，縱以原價或低於原價有償讓與他人，方
    難謂為販賣行為，而僅得以轉讓罪論處（最高法院93年度臺
    上字第1651號判決要旨參照）。又販賣第二級毒品，本無一
    定價格，各次買賣之價格，當亦各有差異，隨供需雙方之資
    力、關係之深淺、需求之數量、貨源之充裕與否、販賣者對
    於資金之需求如何及殷切與否，以及政府查緝之態度，進而
    為各種不同之風險評估，而為機動性之調整，是其價格標準
    ，自非一成不變，且販賣者從各種「價差」或「量差」或係
    「純度」謀取利潤方式，或有差異，然其所圖利益之非法販
    賣行為目的，則屬相同，並無二致。衡以近年來毒品之濫用
    ，危害國民健康與社會安定日益嚴重，治安機關對於販賣或
    施用毒品之犯罪行為，無不嚴加查緝，各傳播媒體對於政府
    大力掃毒之決心亦再三報導，已使毒品不易取得且物稀價昂
    ，苟被告於有償買賣第二級毒品之交易過程中無利可圖，實
    無甘冒被取締移送法辦判處重刑之危險而平白從事第二級毒
    品買賣之理。是其販入之價格必較其出售之價格為低，而有
    從中賺取買賣價差或量差牟利之意圖及事實，應屬合理認定
    。況被告於本院審理時陳稱其係為賺取量差而為本案販賣毒
    品犯行等語（見訴卷第215頁），堪認被告本案販賣毒品之
    犯行，確有營利意圖無訛。
  綜上所述，足認被告所為之任意性自白與事實相符，洵堪採
    信。本案事證明確，被告上開犯行，堪以認定，應予依法論
    科。
參、論罪科刑
  核被告所為，係犯毒品危害防制條例第4條第6項、第2項之
    販賣第二級毒品未遂罪。被告販賣前持有第二級毒品之低度
    行為，為其後販賣之高度行為所吸收，不另論罪。
  刑之加重、減輕事由：
    ㈠被告前因竊盜案件，經臺灣臺南地方法院以107年度簡字
      第148號判決判處有期徒刑2月(共6罪），應執行有期徒刑
      9月確定，於108年1月7日執行完畢乙情，有臺灣高等法院
      被告前案紀錄表在卷可憑，被告於有期徒刑執行完畢後，
      5年以內故意再犯本案有期徒刑以上之罪，為累犯。本院
      審酌被告上開構成累犯之前案，與本案所涉案件間罪質雖
      不相同，然考量被告前案所犯之罪質，及本案行為之不法
      與罪責程度，認被告未因前案刑罰之執行對自己之行為舉
      止知所警惕，對刑罰反應力薄弱，主觀惡性較重，是認酌
      量加重被告之刑，尚符憲法罪刑相當原則之要求，故參酌
      司法院大法官會議釋字第775號解釋意旨，除法定本刑為
      無期徒刑部分不得加重外，應就其餘法定刑部分，依刑法
      第47條第1項之規定加重其刑。
    ㈡被告已著手於犯罪行為之實行而不遂，為未遂犯，爰依刑
      法第25條第2項規定減輕其刑。
    ㈢被告就所犯販賣第二級毒品未遂罪，於偵查及審判中均自
      白犯罪，已如前述，應依毒品危害防制條例第17條第2項
      之規定，減輕其刑。
    ㈣按犯第4條至第8條、第10條或第11條之罪，供出毒品來源
      ，因而查獲其他正犯或共犯者，減輕或免除其刑，毒品危
      害防制條例第17條第1項定有明文。查被告於警詢及偵訊
      時供稱其毒品來源為「王○羽」之人等語（見警卷第9、1
      6 -17頁；偵卷第11-12頁）。經本院函詢高雄市政府警察
      局湖內分局有無因被告供述查獲毒品來源乙節，經該局函
      覆略以：有關「王○羽」販毒之犯行經本分局於110年02
      月25日以高市警湖分偵字第11070453600號刑事報告書移
      送，該案確係是因「陳濟民」販毒之犯行經本分局逮捕後
      ，陳嫌供述指認並提供相關王○羽與其毒品交易之通訊軟
      體文字對話後，警方據以偵辦後始查獲犯嫌王○羽等語，
      有該局110年5月22日高市警湖分偵字第11071129800號函
      暨110年5月19日職務報告在卷可參（見訴卷第93-95頁）
      ），故就被告本案犯行符合前述供出毒品來源之減刑事由
      ，爰依毒品危害防制條例第17條第1項規定予以減刑。
    ㈤從而，被告本件販賣第二級毒品未遂犯行，兼有上述加重
      及數種減輕事由，爰依刑法第71條、第70條規定先加重（
      無期徒刑部分不予加重），後遞減之，且先依較少之數減
      輕之。
  爰以行為人之責任為基礎，審酌被告不思以正當合法途徑賺
    取所需，為牟取私利而販賣第二級毒品，雖屬未遂，但其無
    視毒品戕害他人健康及危害社會安全，所為實應非難。惟考
    量被告於警詢、偵查中及本院審理時均坦承犯行之犯後態度
    ，暨本案係因員警為蒐證目的，始佯與被告聯繫購毒，其等
    間並無買賣毒品之真實合意，該等毒品亦不至於對外流通，
    而造成社會危害。復斟酌本案販售之毒品數量為3.75公克及
    欲收取之價格為9千元，兼衡被告犯罪之動機、目的及其自
    陳大學畢業、案發時因車禍受傷無工作收入、未婚、無小孩
    等一切情狀（見訴卷第216-217頁），量處如主文所示之刑
    。
  沒收部分：
    ㈠扣案如附表一編號5所示白色結晶，經鑑定結果，均檢出
      第二級毒品甲基安非他命成分乙情，已如前述，均依毒品
      危害防制條例第18條第1項前段之規定，沒收銷燬之。又
      包裝上開毒品之包裝袋，因其上殘留毒品，客觀上難以析
      離，且無析離之實益，均應視同毒品，併予宣告沒收銷燬
      之。至送驗耗損部分，因均已滅失，爰均不另宣告沒收銷
      燬之。
    ㈡扣案如附表一編號4所示手機，為被告所持有，供其與員
      警聯絡本案交易毒品所用之工具，業據被告供述在卷（見
      訴卷第189頁），是上開物品為供本案犯罪所用之物，均
      應依毒品危害防制條例第19條第1項規定，宣告沒收。
    ㈢至扣案如附表一編號1、2、3所示吸食器、電子磅秤及分
      裝袋，雖為被告所有，然被告供陳與本案無關，均為其自
      行使用等語（見訴卷第189頁），復無其他證據足認與本
      案販賣毒品未遂犯行具有任何關聯性，均不予宣告沒收。
據上論斷，應依刑事訴訟法第299條第1項前段，判決如主文。
本案經檢察官陳靜宜提起公訴，檢察官郭郡欣到庭執行職務。
中    華    民    國   110    年    11    月    30    日
                  刑事第五庭     審判長法  官  林永村
                                       法  官  黃志皓
                                       法  官  徐右家    
以上正本證明與原本無異。
如不服本判決應於收受判決後 20 日內向本院提出上訴書狀，並
應敘述具體理由。其未敘述上訴理由者，應於上訴期間屆滿後
20 日內向本院補提理由書 (均須按他造當事人之人數附繕本)「
切勿逕送上級法院」。
中    華    民    國   110    年    11    月    30    日
                                       書記官  周素秋
附錄本判決論罪科刑所依據之法條：
毒品危害防制條例第4條
製造、運輸、販賣第一級毒品者，處死刑或無期徒刑；處無期徒
刑者，得併科新臺幣3 千萬元以下罰金。
製造、運輸、販賣第二級毒品者，處無期徒刑或10年以上有期徒
刑，得併科新臺幣1 千5 百萬元以下罰金。
製造、運輸、販賣第三級毒品者，處7 年以上有期徒刑，得併科
新臺幣1 千萬元以下罰金。
製造、運輸、販賣第四級毒品者，處5 年以上12年以下有期徒刑
，得併科新臺幣5 百萬元以下罰金。
製造、運輸、販賣專供製造或施用毒品之器具者，處1 年以上7
年以下有期徒刑，得併科新臺幣150萬元以下罰金。
前5 項之未遂犯罰之。
 
附表一：
┌──┬────────────┬───────────────────┐
│編號│物品名稱、數量          │備註                                  │
├──┼────────────┼───────────────────┤
│1   │吸食器1組               │                                      │
├──┼────────────┼───────────────────┤
│2   │電子磅秤1個             │                                      │
├──┼────────────┼───────────────────┤
│3   │分裝袋1包               │                                      │
├──┼────────────┼───────────────────┤
│4   │小米手機（含SIM卡1張，序│                                      │
│    │號：000000000000000、   │                                      │
│    │000000000000000）1支    │                                      │
├──┼────────────┼───────────────────┤
│5   │甲基安非他命6包         │經檢驗均含甲基安非他命成分，          │
│    │（各含包裝袋1個）       │①外觀及送驗說明：白色結晶，驗前淨重  │
│    │                        │  0.125公克、驗餘淨重0.115公克        │
│    │                        │②外觀及送驗說明：白色結晶，驗前淨重  │
│    │                        │  0.182公克、驗餘淨重0.170公克        │
│    │                        │③外觀及送驗說明：白色結晶，驗前淨重  │
│    │                        │  0.153公克、驗餘淨重0.141公克        │
│    │                        │④外觀及送驗說明：白色結晶，驗前淨重  │
│    │                        │  0.153公克、驗餘淨重0.142公克        │
│    │                        │⑤外觀及送驗說明：白色結晶，驗前淨重  │
│    │                        │  0.189公克、驗餘淨重0.175公克        │
│    │                        │⑥外觀及送驗說明：白色結晶，驗前淨重  │
│    │                        │  0.598公克、驗餘淨重0.582公克        │
└──┴────────────┴───────────────────┘
附表二：（卷證標目）
一、高雄市政府警察局湖內分局高市警湖分偵字第00000000000
    號，稱警卷
二、臺灣橋頭地方檢察署110年度偵字第587號，稱偵卷
三、臺灣橋頭地方法院110年度訴字第155號，稱訴卷